【裁判字號】    98,聲,4
【裁判日期】    980630
【裁判案由】    訴訟救助
【裁判全文】
臺灣高等法院花蓮分院民事裁定             98年度聲字第4號
聲  請  人  甲○○
即  上訴人
上列聲請人與相對人乙○○間因侵權行為損害賠償事件依法提起
上訴，聲請訴訟救助，本院裁定如下：
    主  文
聲請駁回。
聲請程序費用由聲請人負擔。
    理  由
一、按當事人無資力支出訴訟費用者，法院應依聲請，以裁定准
    予訴訟救助。但顯無勝訴之望者，不在此限，民事訴訟法第
    107條第1項定有明文。
二、本件聲請意旨略以：聲請人雖為政府給養之榮民，然生活貧
    苦無資力負擔訴訟費用，並呈送國稅局財產資料，請求依民
    事訴訟法第107條第1項前段規定准予訴訟救助云云。
三、經查：
（一）民事訴訟法第107條所謂顯無勝訴之望者，係指聲請訴訟
      救助之當事人所提起之訴或上訴依其主張之事實於法律上
      本無獲得勝訴之望；或其起訴或上訴為不合法之情形而言
      ，若尚須經法院調查辯論後，始能知悉其勝負之結果者，
      不得謂為顯無勝訴之望。又關於聲請訴訟救助，民事訴訟
      法第109條第2項並未規定當事人就非顯無勝訴之望，亦應
      釋明，故當事人不負釋明之責，至其訴訟是否非顯無勝訴
      之望，應由法院依其自由意見決之（最高法院62年度台抗
      字第500號判例參照）。次查公務員因故意違背對於第三
      人應執行之職務，致第三人受損害者，負賠償責任。其因
      過失者，以被害人不能依他項方法受賠償時為限，負其責
      任。前項情形，如被害人得依法律上之救濟方法，除去其
      損害，而因故意或過失不為之者，公務員不負賠償責任，
      民法第186條規定甚明。
（二）本件聲請人依民法第186條之規定，請求相對人給付損害
      賠償金事件，原審以公務員於執行職務行使公權力時，因
      過失不法侵害人民自由或權利者，有請求權人僅得依國家
      賠償法之規定，向賠償義務機關請求損害賠償，不得依民
      法第186條第1項規定，向該有過失之公務員請求損害賠償
      。如逕向該有過失之公務員提起損害賠償之訴，得依民事
      訴訟法第249條第2項規定，認其訴顯無理由，逕以判決駁
      回之（見法院辦理國家賠償事件應行注意事項第7點），
      因認聲請人僅能依據國家賠償法向國家機關請求損害賠償
      ，不得依民法侵權行為之規定直接向相對人請求損害賠償
      ，駁回聲請人之訴，聲請人不服提起上訴，並以無資力為
      由，向本院聲請訴訟救助。惟聲請人就上開主張之事實於
      法律上本無獲得勝訴之望，核之前揭規定所示，其聲請無
      從准許，應予駁回。
三、依民事訴訟法第95條、第78條，裁定如主文。
中    華    民    國    98    年    6     月    30    日
                     民事庭審判長法  官  何方興
                                 法  官  林德盛
                                 法  官  王紋瑩
以上正本係照與原本作成。
本件不得抗告。
中    華    民    國    98    年    6     月    30    日
                                 書記官  李芸宜


司法院資訊處製作；財團法人民間司法改革基金會備份。
